【裁判字號】    91,上訴,1890
【裁判日期】    920116
【裁判案由】    違反選舉罷免法
【裁判全文】
臺灣高等法院高雄分院刑事判決                  九十一年度上訴字第一八九號
    上  訴  人  甲○○  男 民.
    即  被  告
右上訴人因違反公職人員選舉罷免法案件，不服臺灣屏東地方法院九十一年度訴字第
五九一號中華民國九十一年九月三十日第一審判決（起訴案號：臺灣屏東地方法院檢
察署九十一年度偵字第二一號、第五十號），提起上訴，本院判決如左：
      主  文
原判決關於甲○○部分撤銷。
甲○○共同連續對於有投票權之人，交付賄賂，而約其投票權為一定之行使，處有期
徒刑陸月，如易科罰金，以參佰元折算壹日，褫奪公權參年。
宋麗華宣傳手冊拾貳本、宋麗華宣傳文宣壹疊，均沒收。
    事  實
一、甲○○為使屏東縣第十五屆縣議員候選人宋麗華當選，竟基於對有投票權人行求
    期約及交付賄賂之概括犯意，先於民國九十一年一月十九日晚間某時，在其屏東
    縣屏東市○○路八十五號住處，將其零用錢新台幣（下同）四千元交付予鍾銘桂
    ，囑咐鍾銘桂保留其中一千元，另三千元則賄賂鄰居譚郭秀玉，作為約定投票予
    宋麗華之對價，鍾銘桂除收受其中之一千元，許投票予宋麗華外，並於九十一年
    一月二十日上午某時，將其餘三千元在屏東縣屏東市○○○街二號譚郭秀玉住處
    交付予有投票權之譚郭秀玉，並約定譚婦家中包括譚婦在內等三名有投票權之人
    均應投票予宋麗華。甲○○復於九十一年一月二十日晚間某時，在其上述住處，
    將四千元交付予有投票權之李吉雄，囑李吉雄保留其中三千元，並約定李家三名
    有投票權之人應投票予宋麗華，另一千元則轉交予有投票權之鄰居張林秀梅，請
    張林秀梅投票予宋麗華，李吉雄除收受其中三千元並許投票予宋麗華外，並於九
    十一年一月二十一日上午某時，將其餘一千元在屏東縣屏東市○○○路九十五號
    自宅門前，交付予張林秀梅，因甲○○於日前已與張林秀梅談妥賄選事宜，張林
    秀梅遂收受該筆款項，而許投票予宋麗華。嗣於九十一年一月二十三日二十三時
    許，警方據報持搜索票搜索甲○○住處，查獲甲○○所有供前述犯罪所用之候選
    人宋麗華宣傳手冊十二本、候選人宋麗華宣傳文宣一疊並予扣押，因而獲悉上情
    。
二、案經屏東縣警察局移送台灣屏東地方法院檢察署檢察官偵查起訴。
    理  由
一、訊據上訴人即被告甲○○對前述事實供認不諱，核與共同被告鍾銘桂、李吉雄、
    譚郭秀玉、張林秀梅所供情節相符，復有甲○○所有供前述犯罪所用之候選人宋
    麗華宣傳手冊十二本、候選人宋麗華宣傳文宣一疊扣案可資佐證，事證明確，被
    告甲○○之犯行堪以認定。
二、核被告甲○○所為，係犯公職人員選舉罷免法第九十條之一第一項對於有投票權
    之人行賄罪，其與鍾銘桂、李吉雄間，分別就對有投票權人譚郭秀玉、張林秀梅
    交付賄賂之部分，有犯意聯絡及行為分擔，為共同正犯。被告甲○○先後多次交
    付賄賂之行為，時間緊接，所犯罪名相同，顯係基於概括犯意反覆為之，為連續
    犯，應依刑法第五十六條之規定以一罪論；又被告甲○○於偵查中自白犯行，應
    依公職人員選舉罷免法第九十條之一第五項規定應減輕其刑。
三、原審對被告甲○○予以論罪科刑，固非無見，惟查：（一）警方持搜索票在被告
    甲○○住處所查獲之候選人宋麗華宣傳手冊十二本、候選人宋麗華宣傳文宣一疊
    ，係被告甲○○所有供前述犯罪所用之物，詳如後述，原審未予宣告沒收，尚有
    未合。（二）被告甲○○已六十餘歲，犯有缺血性心臟病，胸痛、肺氣腫等疾病
    ，有國仁醫院診斷證明書一份附卷足憑，並於犯罪後始終坦承犯行，深具悔意，
    所交付之賄款僅八千元，情節尚屬輕微，原審竟量處有期徒刑十月，尚嫌過重，
    亦有未當；被告甲○○上訴意旨，以原審量刑過重，非全無理由，原判決並有前
    述（一）之可議，自應由本院將原判決關於甲○○部分，予以撤銷改判；審酌被
    告甲○○並無前科，所交付之賄款僅八千元，情節尚輕，並已坦承犯行，已有悔
    意等一切情狀，量處有期徒刑六月，並諭知易科罰金之折算標準及依公職人員選
    舉罷免法第九十八條第二項規定，宣告褫奪公權三年；至公訴人雖就被告甲○○
    部分求處有期徒刑三年，惟查被告甲○○並無科，行賄之金額僅為八千元，且於
    犯罪後始終坦承犯行，依法可減輕其刑，本院認量處有期徒刑六月，已足生懲儆
    之效果且與其行為之違法性相當，併此敘明。扣案之候選人宋麗華宣傳手冊十二
    本、候選人宋麗華宣傳文宣一疊，係被告所有且供犯罪所用之物，業據被告甲○
    ○於警訊時供明在卷（見警訊卷第七頁），應依刑法第三十八條第一項第二款之
    規定，宣告沒收；至另扣案之屏東縣第八老人會旅遊參加人員名冊四張，核與本
    件犯罪無關，不另宣告沒收。
四、原判決對同案被告鍾銘桂、李吉雄、譚郭秀玉、張林秀梅部分，已判決確定，本
    院不予論列。
據上論斷，應依刑事訴訟法第三百六十九條第一項前段、第三百六十四條、第二百九
十九條第一項前段，公職人員選舉罷免法第九十條之一第一項、第五項前段、第九十
八條第三項，刑法第十一條前段、第二十八條、第五十六條、第四十一條第一項前段
、第三十七條第二項、第三十八條第一項第二款，罰金罰鍰提高標準條例第二條，判
決如主文。
本案經檢察官陳國全到庭執行職務。
中    華    民    國      九十二      年      一      月     十六   日
                              臺灣高等法院高雄分院刑事第七庭
                                  審判長法官  李春昌
                                        法官  莊飛宗
                                        法官  黃憲文
右正本證明與原本無異。
如不服本判決應於收受本判決後十日內向本院提出上訴書狀，其未述上訴理由者，
並得於提起上訴後十日內向本院補提理由書狀（均須按他造當事人之人數附繕本)「
切勿逕送上級法院」。
                                      書記官  黃英彥
中    華    民    國      九十二      年      一      月     十六   日
附錄：本判決論罪科刑法條：
公職人員選舉罷免法第九十條之一
對於有投票權之人，行求期約或交付賄賂或其他不正利益，而約其不行使投票權或為
一定之行使者，處五年以下有期徒刑，得併科新台幣四十萬元以上四百萬元以下罰金
預備犯前項之罪者，處一年以下有期徒刑。
預備或用以行求期約或交付之賄賂，不問屬於犯人與否，沒收之。
犯第一項或第二項之罪，於犯罪後六個月內自首者，減輕或免除其刑；因而查獲候選
人為共犯者免除其刑。
犯第一項或第二項之罪，在偵查中自白者，減輕其刑；因而查獲候選人為共犯者，減
輕或免除其刑。


司法院資訊處製作；財團法人民間司法改革基金會備份。
